【裁判字號】    89,台上,6746
【裁判日期】    891109
【裁判案由】    違反毒品危害防制條例
【裁判全文】
最高法院刑事判決                              八十九年度台上字第六七四六號
    上  訴  人  台灣高等法院台南分院檢察署檢察官
    被      告  甲○○
    選任辯護人  陳正芳律師
右上訴人因被告違反毒品危害防制條例案件，不服台灣高等法院台南分院中華民國八
十七年九月八日第二審判決( 八十七年度上訴字第七三五號，起訴案號：台灣嘉義地
方法院檢察署八十六年度偵字第六八五三、七二三六號 )，提起上訴，本院判決如左
：
    主  文
上訴駁回。
    理  由
按刑事訴訟法第三百七十七條規定，上訴於第三審法院，非以判決違背法令為理由，
不得為之。是提起第三審上訴，應以原判決違背法令為理由，係屬法定要件。如果上
訴理由狀並未依據卷內訴訟資料，具體指摘原判決不適用何種法則或如何適用不當，
或所指摘原判決違法情事，顯與法律規定得為第三審上訴理由之違法情形，不相適合
時，均應認其上訴為違背法律上之程式，予以駁回。本件檢察官上訴意旨略稱：(一)、
被告甲○○與王韋勝兩人間非但無任何仇怨，更是感情甚佳之摯友，依常理王韋勝應
無設詞誣攀之可能。王韋勝於警訊稱：「我曾向一名綽號矮仔福男子購買安非他命二
次，矮仔福即是甲○○，地點是在他家」；於檢察官偵查中稱：「我……向甲○○買
三次，每次二千元（新台幣，下同），在他家向他買，我去他家對他說要買安非他命
，他叫我何時去，我再去買，一手交錢，一手交貨，是我朋友對我說甲○○有賣安非
他命，我與甲○○沒有仇怨，確實有向甲○○買安非他命，甲○○之綽號是福伯仔或
矮仔福」；於第一審證稱：「安非他命是向曹建章及甲○○買的，是蔡政宏告訴我說
他在賣，我是去年（民國八十六年）二、三月間在他家向他買，甲○○欠我錢，安非
他命的錢一萬多，因我二、三千元拿給他，他說還要向朋友買，結果沒拿給我」。證
人蔡政宏於第一審證稱：「我說甲○○曾賣，叫他去找甲○○，我曾聽說他有在賣的
風聲。」王韋勝歷次所供情節均相符合，又與證人蔡政宏證述相符，以王韋勝與被告
係摯友關係，若非確有向被告購買安非他命，應不可能於警、偵及審判中一直加以指
證，況亦提及被告尚欠其要購買安非他命之款一萬餘元，更可證其有向被告購買安非
他命，否則何以如此？原判決以證人王韋勝前後所供不相符合，非但與事實不符，更
未慮及其與被告之關係及被告尚欠其購買安非他命之款等情形，以及一般關於販賣安
非他命之案件中，證人常於警訊時承認，於偵審中即翻異前供之經驗法則。其採證顯
有違背經驗定則及應於審判期日調查之證據而未予調查之違法。(二)、被告係一中年男
子，已有吸食安非他命之前科，此次亦有吸食安非他命，已是累犯，原判決認定其有
施用安非他命則如一，依常理言，毒販除大盤及中盤外，一般的小盤商，均因經濟不
允許，故一邊吸食，一邊販賣，以維持其吸毒之來源，被告既有吸食安非他命，且係
累犯，更可證其應是一邊吸食，一邊販賣，否則證人蔡政宏何以能風聞其在販賣安非
他命？則被告販賣安非他命並非無其他證據，原判決未調查審認此種經驗定則，以無
查獲任何販賣安非他命有關證物，即認被告無販賣情事，其採證亦有違經驗法則等語
。
惟查認定犯罪事實須依證據，不得僅以被告之反證不成立，持為認定犯罪之證據，尤
不能以推測理想之詞，以為科刑判決之基礎。而證據之取捨與證據之證明力如何，均
屬事實審法院得自由裁量、判斷之職權；茍其此項裁量、判斷，並不悖乎通常一般人
日常生活經驗之定則或論理法則，又於判決內論敘其何以作此判斷之心證理由者，即
不得任意指摘其為違法，而據為提起第三審上訴之合法理由。本件原判決以公訴意旨
略以：被告甲○○基於意圖營利之概括犯意，於八十六年二月至四月間，在嘉義縣梅
山鄉○○村○○路四二一號，連續非法販賣化學合成麻醉藥品安非他命予王韋勝二次
，每次一小包，每次價格二千元，為警循線查獲。因認被告涉犯麻醉藥品管理條例第
十三條之一第二項第一款之非法販賣化學合成麻醉藥品（安非他命嗣已列為第二級毒
品）罪嫌等語。然犯罪事實應依證據認定之，無證據不得推定其犯罪事實；又不能證
明被告犯罪，應諭知無罪之判決，刑事訴訟法第一百五十四條、第三百零一條第一項
分別定有明文。公訴意旨認被告甲○○有非法販賣安非他命之犯行，無非以證人王韋
勝於警訊及偵查中之證詞為論據；然被告始終堅決否認有何非法販賣安非他命之犯行
，辯稱王韋勝拿二千元係請伊買膏藥貼傷口，並非向伊買安非他命，王韋勝欠伊錢，
伊向王韋勝催討甚緊，王韋勝始挾怨誣陷等語。經查另案被告王韋勝於警訊初供稱：
「我於八十六年二、三月間在梅山鄉○○村○○路四二一號，以每小包二千元向甲○
○購買安非他命二次」；於偵查中則供稱：「（向甲○○買過）三次，每次買二千元
在他家向他買，是八十六年三、四月間向他買。」；於第一審訊問中則結證稱：「（
向被告買）很多次不記得了。去年（八十六年）二、三月間在他家向他買，但不知他
家詳細地址。」，其先後所供之情節已不盡相同，尚難以其前後不一之片面陳述，採
為認定被告犯罪之不利論據。至證人蔡政宏雖證稱：「曾聽過甲○○有在賣的風聲。
」云云，亦僅屬傳聞之詞，難採為被告不利之證據。蔡政宏另稱：「我說甲○○曾賣
，叫他去找甲○○，他那時原來就在甲○○那裡，他們兩人在路上被我碰到，我說你
問你旁邊那人有沒有。」云云，亦不足證明王韋勝確曾向上訴人購得安非他命。蔡政
宏之證詞與王韋勝之前開陳述難互為補強，而證明被告確有非法販賣安非他命予王韋
勝之事實。另警方人員以突擊方式於被告住處執行搜索結果，並未搜獲如電子秤、天
平秤、夾鏈袋、安非他命等任何與販賣安非他命有關之證物，尚不能僅憑另案被告王
韋勝先後不一而有瑕疵之片面陳述及證人蔡政宏之傳聞證詞，遽認被告有非法販賣安
非他命之情事。此外，復查無其他積極證據足證被告有何非法販賣安非他命之犯行，
其此部分之犯罪尚屬不能證明，因而撤銷第一審關於論處被告連續非法販賣化學合成
麻醉藥品（累犯）罪刑部分之判決，改判諭知被告此部分無罪。已於判決內詳敘其證
據調查、取捨之理由，所為論述按諸通常經驗，並非一般事理之所無，從形式上觀察
，難認有違背經驗法則、論理法則，或有其他違背法令之情形存在，自不容任意指為
違法。原審對於王韋勝於警訊及事實審偵審中之陳述如何前後不一而有瑕疵，及蔡政
宏之證詞如何屬傳聞證據，其二人之陳述不足互為補強，經警搜索又查無其他有關被
告非法販賣之證物可供佐證，難以王韋勝、蔡政宏片面之陳述，為被告論罪之依據，
亦於判決內為綜合之論述說明。所為證據之調查、取捨及對於證據證明力之判斷，並
無違背通常經驗之定則，核屬原審審判職權之合法行使，難認有調查未盡或有何違背
法令之情形，不能任意指摘為違法，而執為上訴第三審之適法理由。又被告雖有非法
吸用安非他命之前科，被查獲時仍有非法吸用之情形，惟縱係長期非法吸用安非他命
之累犯，與是否有非法販賣安非他命並無必然之關連，尚難據以推測其必有非法販賣
安非他命，以維持非法吸用之來源，亦不能據此補強證明王韋勝之上開陳述與事實相
符，自不足採為被告非法販賣安非他命之證明。上訴意旨(二)仍執陳詞，以被告有非法
吸用安非他命之情形，且係累犯，而推測其必有非法販賣安非他命之犯行，並據以指
摘原判決採證違背經驗法則，核非依據卷內資料為原判決具體違法之指摘，亦不得據
為上訴第三審之合法理由。此外上訴意旨徒憑己見，就原審調查證據及對於證據證明
力之判斷等職權之適法行使，及原判決已明白論斷之事項，仍執前詞指摘原判決違法
，均與法律規定得為第三審上訴理由之違法情形，不相適合，應認其上訴為違背法律
上之程式，予以駁回。
據上論結，應依刑事訴訟法第三百九十五條前段，判決如主文。
中      華      民      國    八十九    年     十一     月      九      日
                              最高法院刑事第四庭
                                  審判長法官  董  明  霈
                                        法官  丁  錦  清
                                        法官  林  茂  雄
                                        法官  王  居  財
                                        法官  張  祺  祥
      右正本證明與原本無異
                                              書  記  官
中      華      民      國    八十九    年     十一     月     十六     日


司法院資訊處製作；財團法人民間司法改革基金會備份。
